臺灣新竹地方法院刑事判決　　　　　　　　　　　　　九十三年度訴字第一００號
　　公　訴　人　臺灣新竹地方法院檢察署檢察官
　　被　　　告　甲○○
右列被告因違反毒品危害防制條例案件，經檢察官提起公訴（九十二年度毒偵字第一
０七七號、九十三年度毒偵字第一四七號），經本院合議庭裁定進行簡式審判程序，
判決如左：
    主      文
甲○○連續施用第一級毒品，處有期徒刑陸月，如易科罰金，以佰元折算壹日。扣
案之第一級毒品海洛因壹包（淨重為零點零肆公克，臺灣新竹地方法院檢察署九十二
年度白保管字第二四九號）沒收銷燬之；注射針筒壹支，沒收；又連續施用第二級毒
品，處有期徒刑肆月，如易科罰金，以佰元折算壹日。扣案之玻璃球壹個，沒收。
應執行有期徒刑捌月，如易科罰金，以佰元折算壹日。扣案之第一級毒品海洛因壹
包（淨重為零點零肆公克，臺灣新竹地方法院檢察署九十二年度白保管字第二四九號
）沒收銷燬之；注射針筒壹支及玻璃球壹個，均沒收。
    事      實
一、甲○○前因施用第一、二級毒品海洛因、安非他命案件，經臺灣新竹地方法院檢
    察署檢察官聲請本院以九十一年度毒聲字第六六四號裁定送觀察、勒戒後，認無
    繼續施用毒品傾向，而經臺灣新竹地方法院檢察署檢察官於民國九十一年八月九
    日，以九十一年度毒偵字第六八五、九八五號為不起訴處分確定；又於同年間，
    再因施用第一級毒品海洛因案件，經本院以九十一年度毒聲字第一一０八號裁定
    送觀察、勒戒後，亦認無繼續施用毒品傾向，而由臺灣新竹地方法院檢察署檢察
    官於九十一年十二月二十七日，以九十一年度毒偵字第一五０七號為不起訴處分
    確定。詎甲○○仍不知悔改，竟於前開觀察、勒戒執行完畢釋放後之五年內，復
    另基於施用第一級毒品海洛因之概括犯意，自九十二年三月中旬起至同年十一月
    九日晚上止，以將海洛因置於針筒內，再注射入身體之方式，並以約每二週施用
    一次之頻率，在新竹縣湖口鄉湖口火車站公共廁所及其位在新竹縣湖口鄉○○路
    ○段五十巷二六號二樓住處，連續非法施用第一級毒品海洛因多次。復另基於施
    用第二級毒品安非他命之概括犯意，自九十二年三月中旬起至同年十一月七日晚
    上止，以將安非他命置於吸食器後，點火燒烤再吸食煙霧之方式，並以約每一個
    月施用一次之頻率，在其上開住處及新竹縣湖口鄉新湖國中附近的草地，連續非
    法施用安非他命多次。嗣於九十二年三月二十六日下午四時許，經警在湖口火車
    站查獲，並扣得其所有，且供其施用第二級毒品安非他命使用之玻璃球一個；迄
    於同年十一月十日下午一時許，甲○○於犯罪偵查機關尚未發覺其前揭施用第一
    級毒品犯行前，主動向新竹縣警察局竹北分局自首其犯行，並自行交付為其所有
    ，且供其為施用第一級毒品海洛因所用之第一級毒品海洛因一包（淨重０．０四
    公克）及注射針筒一支等物，經警分別採集尿液送驗後，因而查知上情。而甲○
    ○此部分犯行，嗣經公訴人聲請後，經由本院以九十二年度毒聲字第八一四號裁
    定令入戒治處所，施以強制戒治一年。
二、案經新竹縣警察局移送及新竹縣警察局竹北分局報告臺灣新竹地方法院檢察署檢
    察官偵查起訴。
    理      由
一、本件被告甲○○所犯連續施用第一、二級毒品罪，非死刑、無期徒刑、最輕本刑
    為三年以上有期徒刑之罪，或非高等法院管轄第一審之案件，被告於本院準備程
    序進行中，就被訴事實為有罪之陳述，經本院合議庭認合於新修正刑事訴訟法第
    二百七十三條之一第一項之規定，裁定進行簡式審判程序，合先敘明。
二、右揭事實，業據被告歷於警、偵訊及本院審理時坦承不諱，且被告於九十二年三
    月二十六日為警查獲後所採集之尿液經送檢驗結果，呈第二級毒品甲基安非他命
    陽性反應，及於九十二年十一月十日自首犯行所採集之尿液經送檢驗結果，呈第
    一級毒品嗎啡（施用海洛因後經人體代謝還原為嗎啡）及第二級毒品甲基安非他
    命陽性反應，此有新竹縣衛生局竹縣衛六字第九二０二０六號、第九二０三五九
    號尿液檢驗單及新竹縣衛生局嫌疑人真實姓名代號對照表各一份、國防部憲兵司
    令部刑事鑑識中心九十三年二月二十日（九三）宇鑑字第０二０九五號鑑驗通知
    書等件在卷可稽。另扣案之被告所有之白粉一包（淨重為０．０四公克，臺灣新
    竹地方法院檢察署九十二年度白保管字第二四九號），經送法務部調查局鑑定確
    含第一級毒品海洛因成份，有該局九十三年一月二十日調科壹字第一００００一
    九七六號鑑定通知書一紙附卷可憑，此外，復有查獲毒品翻拍照片、被告施打毒
    品手臂處翻拍照片各一幀附卷及被告所有之注射針筒一支、玻璃球一個等物扣案
    足資佐證，是被告之自白核與事實相符，堪予採信。
三、被告行為後，毒品危害防制條例於九十二年七月九日經總統公布修正，九十三年
    一月九日生效施行，刑法第二條第一項規定：「行為後法律有變更者，適用裁判
    時之法律。但裁判前之法律有利於行為人者，適用最有利於行為人之法律。」，
    茲比較毒品危害防制條例修正前後相關之規定如下：
(一)依修正前之毒品危害防制條例規定，被告係三犯違反毒品危害防制條例第十條之
    罪之情形：
  1.按違反毒品危害防制條例第十條之罪者，檢察官應先將被告送勒戒處所觀察、勒
    戒，其期間不得逾一個月；經觀察、勒戒後，無繼續施用毒品之傾向者，應由檢
    察官為不起訴處分；依第二十條第二項規定為不起訴之處分後，五年內再犯第十
    條之罪者，經觀察、勒戒後，認有繼續施用毒品之傾向或三犯以上者，不適用該
    項規定，即檢察官應依法追訴，同條例第二十條第一項、第二項前段、第三項前
    段分別定有明文。
  2.被告前因施用第一、二級毒品海洛因、安非他命案件，經臺灣新竹地方法院檢察
    署檢察官聲請本院以九十一年度毒聲字第六六四號裁定送觀察、勒戒後，認無繼
    續施用毒品傾向，而經臺灣新竹地方法院檢察署檢察官於九十一年八月九日，以
    九十一年度毒偵字第六八五、九八五號為不起訴處分確定；又於同年間，再因施
    用第一級毒品海洛因案件，經本院以九十一年度毒聲字第一一０八號裁定送觀察
    、勒戒後，亦認無繼續施用毒品傾向，而由臺灣新竹地方法院檢察署檢察官於九
    十一年十二月二十七日，以九十一年度毒偵字第一五０七號為不起訴處分確定，
    而本件被告施用第一、二級毒品案件，亦經本院以九十二年度毒聲字第八一四號
    裁定令入戒治處所，施以強制戒治一年等情，此有臺灣新竹地方法院檢察署檢察
    官九十一年度毒偵字第六八五、九八五號、第一五０七號不起訴處分書、本院九
    十二年度毒聲字第八一四號裁定、臺灣新竹地方法院檢察署被告刑案資料查註紀
    錄表及臺灣高等法院被告全國前案紀錄表等件在卷可按。綜上，被告係三犯施用
    第一、二級毒品之犯行洵堪認定，應予依法論科。
(二)依修正後之毒品危害防制條例第二十三條第二項之規定，被告係符合觀察、勒戒
    或強制戒治執行完畢釋放後，五年內再犯第十條之罪，檢察官應依法追訴，所為
    亦應予論罪科刑。
(三)綜上所述，本件無論修正前、後，均應依法為追訴處罰；而修正前、後毒品危害
    防制條例第十條第一、二項之構成要件及法定本刑均相同，依刑法第二條第一項
    前段之規定，本件自應適用修正後同條例第十條第一、二項之規定處斷。
(四)又修正後之毒品危害防制條例第十八條第一項前段規定，就查獲之毒品已限縮其
    不問屬於犯人與否均沒收銷燬之範圍於第一、二級毒品，而不及於第三級毒品，
    惟就第一、二級毒品而言，不論修正前、後，均屬不問屬於犯人與否，均應沒收
    銷燬之毒品，而修正前、後之毒品危害防制條例第十八條第一項前段規定之毒品
    沒收銷燬，因具有防衛社會之保安處分性質，依刑法第二條第二項規定，應適用
    修正後之毒品危害防制條例第十八條第一項前段之規定，亦併予敘明。
四、按海洛因及安非他命分別為毒品危害防制條例第二條第二項第一款、第二款規定
    之第一級、第二級毒品。被告非法施用海洛因、安非他命，核其所為，係分別犯
    修正後毒品危害防制條例第十條第一項之施用第一級毒品罪及同條例第十條第二
    項之施用第二級毒品罪。又被告持有第一級毒品海洛因、第二級毒品安非他命後
    ，分別進而施用，其持有第一、二級毒品之低度行為，應分別為施用毒品之高度
    行為所吸收，爰不另論其持有第一、二級毒品罪。又其先後多次施用第一、二級
    毒品犯行，均時間緊接，且所犯之罪名及犯罪構成要件相同，顯均係基於概括犯
    意反覆為之，均為連續犯，應依刑法第五十六條規定各論以一罪，並均依法加重
    其刑。再被告所犯前開二罪，罪名不同，犯意各別，行為互殊，應予分論併罰。
    又查被告在九十二年三月二十六日為警查獲後所採尿液之檢驗結果，僅呈第二級
    毒品甲基安非他命陽性反應，而被告在偵查機關尚未發覺其施用第一級毒品海洛
    因犯行前，於九十二年十一月十日下午一時許，主動向偵查機關即新竹縣警察局
    竹北分局自首其施用第一級毒品海洛因犯行，並接受裁判，此有新竹縣警察局竹
    北分局刑事案件報告書一份附卷足考，自應依刑法第六十二條前段之規定減輕其
    刑，故其所犯施用第一級毒品犯行部分，依法先加後減之。爰審酌被告前已因施
    用毒品案件，經二次不起訴處分，竟又三犯本件施用第一、二級毒品，顯然自制
    力甚為薄弱，惟念其所為僅戕害自身身心健康，且其犯罪手段、情節及所生危害
    均尚非重大，並自行向警自首其施用第一級毒品海洛因犯行，兼衡其犯後已坦承
    犯行，尚具悔意等一切情狀，分別量處如主文所示之刑，並定應其執行之刑，及
    就各罪之刑及應執行之刑諭知易科罰金之折算標準，以示懲儆。
五、至扣案之第一級毒品海洛因一包（淨重為０．０四公克，臺灣新竹地方法院檢察
    署九十二年度白保管字第二四九號）為違禁物，不問屬於被告所有與否，均應依
    毒品危害防制條例第十八條第一項前段之規定，沒收銷燬之；又扣案之注射針筒
    一支及玻璃球一個等物，均係被告所有，且分別係供其施用第一、二級毒品犯罪
    所用之物，業據被告供承在卷，應依刑法第三十八條第一項第二款規定，宣告沒
    收之。
據上論斷，應依刑事訴訟法第二百七十三條之一第一項、第二百九十九條第一項前段
，修正後毒品危害防制條例第十條第一項、第二項、第十八條第一項前段，刑法第二
條第一項前段、第二項、第十一條、第五十六條、第四十一條第一項、第二項、第六
十二條前段、第五十一條第五款、第三十八條第一項第二款，罰金罰鍰提高標準條例
第二條，判決如主文。
本案經檢察官乙○○到庭執行職務。
中      華      民      國    九十三    年      三      月    三十一    日
                                      臺灣新竹地方法院刑事第三庭
                                            法  官   高 敏 俐
右正本證明與原本無異。
如不服本判決，應於判決送達後十日內向本院提出上訴狀（應附繕本）上訴於臺灣高
等法院。
                                            書記官   賴 寶 合
中      華      民      國    九十三    年      三      月    三十一    日
附錄本案論罪科刑法條全文：
修正後毒品危害防制條例第十條
施用第一級毒品者，處六月以上五年以下有期徒刑。
施用第二級毒品者，處三年以下有期徒刑。
